臺灣新竹地方法院民事判決　　　　　　 96年度竹簡字第878號
原　　　告　甲○○
被　　　告　丙○○
　　　　　　　　　　　之1號
　　　　　　乙○○
上列當事人間請求給付票款事件，本院於民國96年11月6日言詞
辯論終結，判決如下：
    主      文
被告應連帶給付原告新臺幣伍拾萬元，及自民國九十六年六月十
一日起至清償日止，按年息百分之六計算之利息。
訴訟費用由被告連帶負擔。
本判決得假執行。
    事實及理由
一、事實摘要：
(一)、原告主張：原告持有被告乙○○所簽發，經被告丙○○背書
    如附表所示之支票1紙（下稱系爭支票），經原告屆期提示
    竟不獲付款，爰依票據法律關係請求被告給付積欠之票款新
    臺幣（下同）500,000元，及自民國96年6月11日該支票提示
    日起至清償日止，按年息百分之6計算之利息，並聲明如主
    文第1項所示。
(二)、被告乙○○未於言詞辯論期日到場，僅由被告丙○○提出聲
    明異議狀泛言該項債務尚有糾葛。被告丙○○則未於最後言
    詞辯論期日到場，據其前之陳述略以：
(1)、被告前確向原告借款3,000,000元，因原告怕被告積欠利息
    ，要求被告開立總面額3,500,000元之支票，惟被告另簽發
    支票或以現金支付原告上開借款之利息，原告實無理由要求
    被告溢開500,000元支票，但被告亟需資金週轉，遂同意原
    告無理之要求，以被告乙○○為發票人，分別簽發1,000,00
    0元、1,000,000元、750,000元、750,000元共4張支票給原
    告，因2張1,000,000元票款先行屆期時，被告無力付款，原
    告乃要求被告另簽發1,000,000元支票2張以換回到期之2張
    支票，並稱該2張舊支票將返還被告云云。詎原告取得被告
    新簽發之2張1,000,000元支票後，卻謊稱支票均已撕毀而未
    將2張舊支票返還被告，嗣並持該2張舊支票向本院聲請支付
    命令，經被告聲明異議，原告自知理虧，未敢繳納裁判費而
    遭駁回其訴。
(2)、被告簽發上開4張支票時，原告以需支付他人款項為由，另
    向被告借用系爭支票，聲稱發票日屆至會把票款匯入發票人
    帳戶內，被告因向原告借錢不便拒絕，乃交付系爭支票借予
    原告，詎原告屆期非但未將票款存入，事後亦拒絕將系爭支
    票交還被告，更對外揚言被告向其借款6,000,000元不還云
    云，嗣經被告友人質問原告後，原告始坦承被告只借3,000,
    000元，故系爭支票是被告借予原告使用，原告之請求並無
    理由，並聲明：原告之訴駁回。訴訟費用由原告負擔。
二、程序部分：
(一)、本件原告原係向本院聲請核發支付命令，被告於法定期間內
    提出異議，依據民事訴訟法第521條第2項規定，即應以原支
    付命令之聲請視為起訴。
(二)、被告經合法通知，未於最後言詞辯論期日到場，核無民事訴
    訟法第386條所列各款之情形，爰依原告聲請，由其一造辯
    論而為判決。
三、實體部分：
(一)、原告主張其持有由被告乙○○簽發、被告丙○○背書如附表
    所示之支票，經遵期於96年6月11日提示而未獲付款等情，
    業據其提出與所述相符之支票及退票理由單各1紙為證，並
    為被告所不爭執，堪信原告此部分之主張為真實。
(二)、按票據為文義及無因證券，票據上之權利義務，悉依票據上
    所載文義定之，與其基礎之原因關係各自獨立。票據上權利
    之行使，不以其原因關係存在為前提，故執票人行使票據權
    利時，就其基礎之原因關係確係有效存在，並不負舉證責任
    。又票據行為為不要因行為，苟執票人之取得票據並非出於
    惡意或詐欺，本不因票據行為原因之無效而受影響，然票據
    債務人，以自己與執票人間所存抗辯事由對抗執票人，仍非
    法所不許；最高法院27年滬上字第97號判例可供參考。而原
    告對於自己主張之事實已盡證明之責任，被告如抗辯原告主
    張不實並提出反對之主張者，應由被告負證明之責；最高法
    院18年上字第2855號判例亦可參照。經查，被告於88年間積
    欠原告債務約3,600,000元未還，由被告交付1張600,000元
    及6張500,000元，總額共3,600,000元之支票予被告，惟上
    開支票於89年間經原告提示遭退票後，兩造另行換票，期間
    被告僅支付利息共約220,000元，迨於95年間，被告仍未清
    償上開借款，遂另換交1,000,000元、1,000,000元、750,00
    0元、750,000元、30,000元及系爭支票給原告，其中30,000
    元及系爭支票均為被告借款之利息等情，業經原告於本院審
    理時供明在卷，並有原告提出之支票與退票理由單共13張在
    卷可佐。被告雖辯稱系爭支票是借給原告使用云云，此為原
    告所否認，被告亦未提出任何證據以實其說，而兩造間借款
    債務拖延已久，被告始終無錢清償，所交付之支票更多次遭
    到退票，信用已瀕臨破產，原告開口向被告借票使用，已難
    想像。再系爭支票係被告持以提示，已如上述，復未見原告
    有將系爭支票交予他人使用之事實，是被告上開所辯，顯無
    足採。
(三)、次按支票發票人、背書人應照支票文義擔保支票之支付；發
    票人、背書人及其他票據債務人，對於執票人連帶負責；執
    票人向支票債務人行使追索權時，得請求自為付款提示日起
    之利息，如無約定利率者，依年利6釐計算；票據法第126條
    、第133條及第144條準用同法第29條、第39條、第96條第1
    項分別定有明文。本件被告乙○○為系爭支票之發票人，被
    告丙○○為系爭支票之背書人，自當就系爭支票所示票載金
    額負連帶付款之責，從而，原告請求被告連帶給付如主文所
    示金額及自提示日起至清償日止，按年息百分之6計算之法
    定遲延利息，洵屬有據，應予准許。
(四)、本件事證已臻明確，兩造其餘之攻擊防禦方法及舉證，核與
    判決之結果無影響，毋庸一一論列，併此敘明。
四、本件係依民事訴訟法第427條第2項適用簡易訴訟程序所為被
    告敗訴之判決，應按同法第389條第1項第3款規定，依職權
    宣告假執行。
五、據上論結，本件原告之訴為有理由，依民事訴訟法第436條
    第2項、第385條第1項前段、第78條、第389條第1項第3款，
    判決如主文。
中　　華　　民　　國　　96    年　　11　　月　　20　　日
                  新竹簡易庭  法　官  林昌義
以上正本係照原本做成。
如對本判決上訴，須於判決送達後20日內向本院提出上訴。
中　　華　　民　　國　　96    年　　11　　月　　20　　日
                              書記官  戴家旭
┌─────────────────────────────┐
│附表：                                                    │
├─┬──────┬──────┬────┬──┬──┬──┤
│編│發   票   人│付   款   人│票面金額│發票│提示│支票│
│號│            │            │(新臺幣)│日  │日  │號碼│
├─┼──────┼──────┼────┼──┼──┼──┤
│1 │乙○○      │新竹市第三信│500,000 │96年│96年│VA00│
│  │            │用合作社香山│元      │06月│06月│4250│
│  │            │分社        │        │10日│11日│5   │
└─┴──────┴──────┴────┴──┴──┴──┘
